【裁判字號】    95,上易,1267
【裁判日期】    951128
【裁判案由】    賭博
【裁判全文】
臺灣高等法院臺中分院刑事判決        95年度上易字第1267號
上  訴  人  臺灣臺中地方法院檢察署檢察官
被      告  甲○○
上列上訴人因被告賭博案件，不服臺灣臺中地方法院95年度易字
地1224號，中華民國95年8 月10日第一審判決（起訴案號：臺灣
臺中地方法院檢察署95年度偵字第4535號），及移送併辦（95年
度偵字第17094號），提起上訴，本院判決如下：
    主  文
原判決撤銷。
甲○○連續意圖營利，供給賭博場所聚眾賭博，處有期徒刑肆月
。如易科罰金，以銀元參佰元（即新台幣玖佰元）折算壹日。
    事  實
一、被告甲○○基於意圖營利，供給賭博場所、聚眾賭博及在公
    眾得出入之場所賭博財物之概括犯意，自民國94年11月間起
    至95年2 月14日止，連續提供其所經營設於臺中市○區○○
    路337號1樓樂透彩投注站之公眾得出入場所，設立地下簽賭
    站，以核對每星期一、二、四當期開立之6 組大樂透及香港
    六合彩中選號碼為準，供不特定賭客由1至49號隨意簽選2組
    、3組、4 組號碼，而以俗稱「2星」、「3星」、「4星」之
    方式簽注，每注賭金為新臺幣（下同）1 百元，而聚眾賭博
    財物，若賭客簽選之號碼與大樂透彩、香港六合彩開出號碼
    相同者，「2星」可得賭金5千7百元，「3星」可得賭金5萬7
    千元，「4星」可得賭金47 萬元，若未簽中，則所繳賭金全
    歸被告甲○○所有。嗣於95年2 月14日，為警持臺灣臺中地
    方法院核發之搜索票前往上址查獲，並扣得賭客簽單共47張
    。
二、案經臺中市警察局第二分局報請臺灣臺中地方法院檢察署檢
    察官偵查起訴。
    理  由
一、訊據被告甲○○矢口否認賭博、意圖營利供給賭博場所、聚
    眾賭博犯行，辯稱: 伊係經營台北富邦銀行樂透彩投注站，
    而台北富邦銀行有發行地下樂合彩，簽注方式及中獎號碼與
    香港六合彩一樣，如果真的有經營地下簽賭站，應該會查獲
    傳真機或是傳單云云。惟查:( 一)被告先於警詢時供述：伊
    從94午ll月間開始經營台北富邦銀行大樂透及香港六合彩地
    下簽注賭博，每月有12期，共經營36期，每期賭金約15,OOO
    元，查獲47張簽單是客人向伊簽賭大樂透及六今彩等語。有
    警詢筆錄在卷可參，其後被告雖於偵查中翻異前詞，稱是警
    察寫錯，且扣案單據上有寫大樂透字樣，然再於偵查中經訊
    問其在警詢中所言是否實在，業據被告答稱實在。(二)扣案
    47張單據上，部分雖寫大樂透，但亦有載明「港」、「香港
    」等字，雖被告於偵查中嗣又否認該扣案47張簽單為其所有
    ，然依卷內照片「四」所示，警方係於被告之抽屜內查獲該
    簽單，且簽單上亦有被告之署名為「何」之簽名，倘使被告
    是經營樂透彩，何須以此簽單方式為之註記。(三)證人即臺
    中市警察局第一分局員警陳嘉弘、劉宜協於偵查中證述稱：
    因民眾檢舉甲○○經營地下簽注站，經聲請搜索票前往簽注
    站，在櫃台及抽屜發現六合彩簽單，簽單上有寫香港及大樂
    等字，且寫2星、3星及下注金額，台北富邦銀行發行之樂合
    彩只有25元及50元2種，大樂彩及樂透彩每張要50元，3星彩
    及4 星彩才有25元，所以簽單上註記10元、20元、30元這些
    組合當可認定被告涉有經營六合彩，而被告經營投注站，客
    人都是直接到投注站簽賭等語, 後核查扣簽單上確實註記有
    10元、20元、30元，益徵被告抗辯係客人簽注台北富邦銀行
    之地下樂合彩簽單，應非可採。此外，復有查扣47張簽單，
    本件事證明確，被告賭博、意圖營利供給賭博場所、聚眾賭
    博罪嫌已臻明確，堪以認定。
二、核被告甲○○所為，係犯刑法第266條第1項前段之賭博及第
    268條之意圖營利供給賭博場所、聚眾賭博罪嫌，其一行為
    觸犯上開三罪名，為想像競合犯，應從一重之意圖營利聚眾
    賭博罪嫌論處。又被告行為後，刑法連續犯之規定雖自95年
    7月1日起即已被刪除，就此部分，被告行為後之法律已有變
    更。惟本案被告於舊法時期所犯多次意圖營利供給賭博場所
    、聚眾賭博之犯行，因其犯罪時間緊接，犯罪構成要件相同
    ，顯係基於概括犯意反覆而為，應合於修正前刑法第56條連
    續犯之規定，而屬裁判上一罪。雖依據修正前刑法第56條之
    規定，得加重其刑至2分之1，但依據新法，因刑法連續犯之
    規定已被刪除，則應依其行為之次數定犯罪之罪數，後再依
    刑法第51條之規定為數罪併罰定其應執行刑。以本案被告多
    次意圖營利供給賭博場所、聚眾賭博之情節觀之，被告行為
    後之法律並不利於被告，則依據刑法第2條第1項前段之規定
    ，被告上開意圖營利供給賭博場所、聚眾賭博之行為，因其
    犯罪時間緊接，犯罪構成要件相同，顯係基於概括犯意反覆
    而為，自仍應依行為時即修正前刑法第56條之規定，論以一
    罪，並加重其刑。另被告於行為時之刑法第41條第1 項前段
    規定：「犯最重本刑為5 年以下有期徒刑以下之刑之罪，而
    受6 個月以下有期徒刑或拘役之宣告，因身體、教育、職業
    、家庭之關係或其他正當事由，執行顯有困難者，得以1 元
    以上3元以下折算1日，易科罰金。」，又被告行為時之易科
    罰金折算標準，修正前罰金罰鍰提高標準條例第2條前段（
    現已刪除）規定，就其原定數額提高為1百倍折算1日，則本
    件被告行為時之易科罰金折算標準，應以銀元3百元折算1日
    ，經折算為新臺幣後，應以新臺幣9百元折算為1日。惟95年
    7月1日修正公布施行之刑法第41條第1 項前段則規定：「犯
    最重本刑為5年以下有期徒刑以下之刑之罪，而受6個月以下
    有期徒刑或拘役之宣告者，得以新臺幣1千元、2千元或3 千
    元折算1 日，易科罰金。」，比較修正前後之易科罰金折算
    標準，以95年7月1日修正公布施行前之規定，較有利於被告
    ，則應依刑法第2條第1項前段，適用修正前刑法第41 條第1
    項前段規定，並各諭知易科罰金之折算標準。
三、原審對被告甲○○為無罪判決之諭知，固無非見，惟查：(一)
    被告雖辯稱扣案47張簽單都是伊向地下六合彩組頭簽賭的號
    碼，該47張號碼都是伊所寫，寫完後打電話向組頭簽賭等語
    。但觀諸扣案之47張簽單，筆跡並不相同，顯係不同之人所
    寫，故被告辯稱扣案47張簽單是伊所寫，應不實在。(二)按告
    訴人與證人之陳述前後不符，或相互間有所歧異時，究竟何
    者可採，法院乃得本其自由心證予以斟酌，非謂一有不符或
    矛盾，即應認其全部均為不可採信，尤其關於行為動機、手
    段及結果等細節方面，告訴人之指陳，難免故予誇大，證人
    之證言，有時亦有予渲染之可能，然其基本事實之陳述，若
    果與真實性無礙時，則仍非不得予以採信（最高法院74年台
    上字第1559號）。本案證人陳圳志檢舉之警訊筆錄及審理時
    所證就其太太是否向被告簽賭雖有不一，但證人陳圳志於審
    理時已說明當初是怕警察不受理才說其太太向被告簽賭，就
    此不一之原因已為合理之說明。另衡以陳圳志與被告互不相
    識，毫無怨隙當無無故誣陷被告之可能，果被確經營地下六
    合彩，陳圳志當無可能恣意向警方檢舉，其證述自應可採信
    。(三)又證人劉宜協於偵查中證稱因被告經營投注站，都是客
    人直接到投注站簽賭，簽中也是在投注佔領彩金等語，可知
    被告係以賭客親自到投注站簽賭方式經營，與一般以電話及
    傳真機經營方式有別，是以本案在簽賭截止前沒有電話或傳
    真機向被告簽賭，自屬當然。原審判決被告無罪，即有未當
    ，檢察官上訴據此指摘原審判決不當，其上訴有理由，自應
    由本院將原審判決撤銷改判，爰審酌被告犯罪之一切情狀，
    量處如主文第二項所示之刑。
四、至於臺灣臺中地方法院檢察署95年度偵字第17094 號移送併
    案甲○○基於意圖營利，供給賭博場所、聚眾賭博及在公眾
    得出入之場所賭博財物之犯意，自民國95年7 月11日起至95
    年7 月18日止，在其所經營位於台中市○區○○路337號1樓
    公眾得出入場所「買就發彩券行」，提供以香港六合彩或國
    內大樂透為標的，每簽1支賭資為新台幣（下同）100元，聚
    集不特定之多數人以簽選號碼方式賭博財物部分，惟刑法第
    56條連續犯之規定業於94年2月2日修正公布刪除，並於95年
    7月1日施行，而依新法對於上開反覆實施犯罪模式之對應處
    置，則應回歸一般刑法上行為單、複數之認定，而予論罪科
    刑，上開移送併辦之犯罪時間係在民國95年7月1日以後，即
    與本件之犯罪事實無連續犯裁判上一罪關係，自不得併予審
    理，應退回原單位辦理，併此敘明。
五、據上論斷，應依刑事訴訟法第369條第1項前段、第364條、
    第299條第1項前段，刑法第266條第一項前段、第268條、第
    55 條、第2條第1項前段、修正前刑法第56條、第41條第1項
    ，修正前罰金罰鍰提高標準條例第2條，判決如主文。
本案經檢察官乙○○到庭執行職務。
中    華    民    國    95    年    11  月    28      日
            刑事第六庭  審判長法  官  李  文  雄
                              法  官  邱  顯  祥
                              法  官  劉  連  星
上列正本證明與原本無異。
不得上訴。
                              書記官  陳  秀  真
中    華    民    國    95    年    11月      29      日
附錄：本案論罪科刑法條全文
中華民國刑法第268條
意圖營利，供給賭博場所或聚眾賭博者，處3年以下有期徒刑，
得併科3千元以下罰金。
                                                      Ａ


司法院資訊處製作；財團法人民間司法改革基金會備份。
